臺灣高等法院高雄分院刑事裁定　　　　　94年度聲再字第17號
再審聲請人
即受判決人　　丙○○
再審聲請人
即受判決人　　甲○○
再審聲請人
即受判決人　　乙○○
上列聲請人因竊盜、毀損案件，對於本院93上易字第507 號中華
民國94年1 月31日確定判決（台灣屏東地方法院93年度易字第32
9 號、台灣屏東地方法院檢察署93年度偵字第2577號），聲請再
審，本院裁定如下：
    主  文
再審之聲請駁回。
    理  由
一、聲請人聲請意旨略以：
  (一)告訴人黃鈺惠對於聲請人甲○○砍除檳榔樹，聲請人丙○○
    拆除水管，自始有同意並概括承諾，如果告訴人黃鈺惠不同
    意砍除檳榔樹，看到怪手挖除檳榔樹，必當場跳腳，心急如
    焚，豈有閒情逸致參與拜拜。聲請人等係僱用怪手將土地整
    平，並未著手挖取土石，係預備行為，除法律有處罰預備犯
    之外，不能遽以未遂犯論擬，亦非竊盜未遂。再以雙方耕地
    委託經營契約書第2 條約定：乙方於受託期間為經營上之需
    要，知會甲方後，得部分或全部除去之受託耕地。該條所稱
    「知會」僅係照會告知之，即將砍除檳榔樹之事通知出租人
    而已，並無必須徵得其同意，否則逕行約定徵得甲方同意始
    得除去，殊無用知會之語，足證黃鈺惠對聲請人甲○○將全
    部或一部檳榔樹除去，自始有概括承諾，從而原判決認聲請
    人等砍除檳榔樹、拆除塑膠管是毀損，其認事用法，顯然違
    誤。
  (二)依怪手司機鄭省猛之證詞，於剷除檳榔樹時，地主黃鈺惠、
    蘇英平、董秋登當時均在場，但均未阻止，且聲請人等並未
    著手挖土之竊盜行為，足證原判決認事用法有所違誤。
  (三)91年7 月10日聲請人丙○○與黃鈺惠，有書立協議書，而移
    除檳榔樹，必須使用怪手，怪手要進入檳榔園會壓破灌溉水
    道，聲請人甲○○才會僱請聲請人丙○○前來拆除塑膠水管
    ，以利怪手進入拆檳榔樹，在拆除塑膠水管時告訴人有到現
    場，為確保租期屆滿，聲請人丙○○會將水管裝回，聲請人
    丙○○並簽發面額10萬元本票，交告訴人作擔保，且聲請人
    丙○○在拆除前，還書立協議書交告訴人收受，雙方並約定
    租約期滿時，聲請人甲○○要付10萬元，告訴人要付5 萬元
    ，聲請人丙○○要將該地原有灌溉水管重新恢復，足證聲請
    人等拆除水管，自始得到告訴人之承諾，自與毀損、竊盜要
    件有間。
  (四)原判決以該土地上之檳榔每年收益逾200 萬元，遠超過本件
    雙方承租之價格3 年75萬元，告訴人不可能以75萬元之低價
    ，賤售予聲請人，而任由聲請人處置等語，原判決罔顧檳榔
    樹早因颱風受損，且政府勸導廢耕或改植之事實，自屬就聲
    請人有利之證據漏未審酌。
  (五)證人董籐、蘇英平、董秋登證稱：聲請人丙○○向在場人表
    示，你們欲索取仲介費，必須要負責給人家挖砂石等語，均
    係故入聲請人等於罪，虛偽不實之證詞，姑不論證人等均係
    告訴人之代表人或攸關仲介費之利害關係人，自有偽證以附
    和告訴人之可能，所證本難採，退一步言，縱令屬實，亦屬
    給付仲介費糾紛調解案件中所為之爭取、陳述或讓步，自無
    證據能力。
  (六)本案純係土地租賃，並非公共工程用地徵收，自無適用辦理
    公共工程用地徵收之標準之餘地，自難認該標準有何證據關
    聯性。
  (七)告訴人種檳榔已無利可圖，才會將該地租給甲○○堆放砂石
    ，並長期坐收租金，3 年後還可以繼續租給別人，原判決不
    察上情，誤認只收3 年租金，不可能同意砍除檳榔，顯與租
    賃契約書之約定不合。
  (八)聲請人丙○○與董籐、董秋登因佣金25萬元涉訟，早已交惡
    ，證人藍一鳴係告訴人之代書，均有預設立場，故意附和告
    訴人，其等證詞自難採信，尤不足以證明聲請人犯罪。綜上
    所述，原確定判決有上列重要證物漏未審酌，爰依刑事訴訟
    法第421 條聲請再審云云。
二、按有罪之判決確定後，為受判決人之利益聲請再審，必其聲
    請之理由合於刑事訴訟法第420 條第1 項所定情形之一及第
    421 條有足以影響於判決之重要證據漏未審酌者，始准許之
    。又第421 條規定不得上訴於第三審法院之案件，除前條規
    定外，其經第二審確定之有罪判決，如就足生影響於判決之
    重要證據漏未審酌者，亦得為受判決人之利益，聲請再審。
    所謂重要證據漏未審酌，乃係指於第二審判決前，已經發現
    並提出證據，但法院漏未審酌者而言，若已提出，經法院依
    其自由心證而捨棄不採，則非漏未審酌。
三、原確定判決認定：聲請人甲○○、乙○○2 人，為尋找土地
    採砂石，於92年7 月10日經由蘇秋登、蘇英平之仲介，與地
    主即告訴人黃鈺惠就屏東縣新埤鄉○○○段366 號土地（地
    上有8 年之檳榔樹），簽訂「耕地委託經營契約書」，由其
    2 人承租契約，僅限於採收檳榔之農作目的，不及於其他，
    詎其2 人與聲請人丙○○均明知前情，竟基於共同竊盜及毀
    損之犯意聯絡，由聲請人甲○○僱用不知情之工人鄭省猛至
    該地駕駛挖土機，剷除檳榔樹，並由丙○○僱用不知情之工
    人李瑞昌將該土地灌溉噴水之塑膠水管全部取走，致生損害
    於告訴人。甲○○復僱用怪手將該土地上表層之土壤推開，
    著手竊取砂石，經告訴人制止致未得逞。
四、查原確定判決就聲請人3 人所指摘各點，已於原確定判決理
    由欄(一)就聲請人甲○○所簽契約書及協議書之內容加以說明
    ，並非漏未審酌。於理由欄(二)就聲請人甲○○僱用不知情之
    鄭省猛駕駛挖土機剷除檳榔樹之事實，加以說明，並非聲請
    人等3 人所指摘「漏未審酌」。另聲請人丙○○亦坦承僱用
    不知情之李瑞昌將系爭土地上之塑膠水管等予以拆除之事實
    ，亦與證人李瑞昌於原審證稱：「我只有拆除水管」等語相
    符，是聲請人甲○○確實有剷除系爭土地上檳榔樹之行為，
    聲請人丙○○亦有拆除系爭土地上水管等灌溉灑水設備之行
    為。且就聲請人甲○○、丙○○主觀犯意之認定、所謂知會
    之意義，詳加說明認定之理由。關於土地上有8 年生檳榔樹
    ，每株平均收益為420 至580 元，亦據原法院向行政院農業
    委員會高雄區農業改良場函查，有該函可證，故認該土地上
    檳榔收益每年逾200 萬元，告訴人豈有以3 年75萬元之低價
    ，賤售予聲請人處置之理。告訴人於發現被告等剷除檳榔樹
    時曾到場阻止，明確表達反對聲請人繼續剷除，並要求撤銷
    租約之意思，聲請人等有毀損之故意至明。另說明本件契約
    之目的係供採收檳榔之農業用途，亦據證人即代書藍一鳴證
    明在卷，該證人為契約之見證人之一，證詞應屬可採。董秋
    登亦證稱聲請人承租土地之目的並非供堆置砂石，告訴人應
    無同意其等毀棄土地上水管等設備之理。又關於民事調解過
    程中所為之爭取、陳述或讓步，有無證據能力一節，原判決
    亦已詳為說明。另依卷附現場相片所示，系爭土地上之檳榔
    樹已被夷平，並經整地完竣。原確定判決依據告訴人與證人
    董秋登、董籐、藍一鳴、鄭省猛、李瑞昌等人之證詞，綜合
    上開事證，而為聲請人有罪之判決，並無聲請人3 人所指，
    有重要證據漏未審酌之再審之理由。
五、綜上所述，原確定判決對於聲請人等3 人所指摘各點，均一
    一加以審酌，並於理由欄詳細說明，並非漏未審酌。聲請人
    將原確定判決已審酌之證據，徒憑己見，再為一番有利於己
    之解釋，並非適法再審之理由，本件再審之聲請，應予駁回
    。
據上論結，應依刑事訴訟法第412 條，裁定如主文。
中　　華　　民　　國　　94　　年　　5 　　月　　10　　日
                  刑事第一庭  審判長法  官  王光照
                                    法  官  莊崑山
                                    法  官  曾玉英
以上正本證明與原本無異。
不得再抗告。
中　　華　　民　　國　　94　　年　　5 　　月　　10　　日
　　　　　　　　　　　　　　　　　　書記官  黃麗蓉
